【裁判字號】    98,保險,47
【裁判日期】    991015
【裁判案由】    給付保險金
【裁判全文】
臺灣臺北地方法院民事判決              98年度保險字第47號
原      告  力農食品企業股份有限公司
法定代理人  丙○
訴訟代理人  周仕傑律師
被      告  富邦產物保險股份有限公司
法定代理人  甲○○
訴訟代理人  王敬堯律師
上列當事人間請求給付保險金事件，本院於民國99年9 月15日言
詞辯論終結，判決如下：
    主      文
被告應給付偉昶工業股份有限公司新臺幣肆拾萬貳仟佰壹拾元
，及自民國九十八年三月二十七日起至清償日止，按週年利率百
分之五計算之利息，並由原告代位受領。
原告其餘之訴駁回。
訴訟費用由被告負擔百分之五，餘由原告負擔。
本判決原告勝訴部分得假執行。但被告如於假執行程序實施以前
，以新臺幣肆拾萬貳仟佰壹拾元為原告預供擔保，得免為假執
行。
原告其餘假執行之聲請駁回。
    事實及理由
壹、程序部分：
    按訴之變更或追加，非經他造同意，不得為之，但擴張或減
    縮應受判決事項之聲明者，不在此限，民事訴訟法第255 條
    第1 項第3 款定有明文。原告起訴時請求被告給付新臺幣（
    下同）844 萬3,000 元，暨自起訴狀繕本送達被告之翌日起
    至清償日止，按週年利率5 ％計算利息，嗣於98年8 月31日
    本院言詞辯論程序中變更聲明為：被告應給付原告844 萬3,
    000 元，暨自起訴狀繕本送達被告之翌日起至清償日止，按
    週年利率10％計算利息（見卷第52頁），核屬擴張應受判決
    事項之聲明，揆諸首揭規定，應予准許。
貳、實體部分：
一、原告主張：訴外人偉昶工業股份有限公司（下稱偉昶公司）
    分別於民國96年4 月2 日、9 月10日向伊承租門牌號碼為臺
    北縣樹林市○○街第16號、第16之1 號廠房（下稱系爭廠房
    ），雙方至臺灣板橋地方法院（下稱板橋地院）辦理契約公
    證，然系爭16號廠房遭偉昶公司擅自於一樓頂板開鑿數個大
    洞，任令不法人士拔除鋁門窗，系爭16之1 號於97年1 月17
    日下午3 時許失火燒毀，造成系爭廠房嚴重毀損，經伊委請
    訴外人宏宇不動產估價師事務所，以成本估價法來計算，將
    系爭建物恢復所需費用為844 萬3,000 元，伊訴請偉昶公司
    賠償上開損害，經板橋地院以97年度重訴字第78號判決如數
    給付，嗣伊聲請強制執行，因偉昶公司無財產可供執行，由
    鈞院核發97年度執字第106538號債權憑證，其後伊得知偉昶
    公司就系爭廠房、機器設備及存貨曾向被告投保火災險，分
    別為保單編號1Q96RQQQQ674，總保險金額為1,000 萬元、保
    單編號1Q96RQQQQ179，總保險金額為2,600 萬元、保單編號
    1Q96RQQQQ203，總保險金額為450 萬元、保單編號1Q96PQQQ
    Q726，總保險金額450 萬元，伊遂向鈞院強制執行處就偉昶
    公司對被告之前開保險金債權聲請強制執行，然被告以偉昶
    公司迄今均未正式提出賠償申請文件為由聲明異議，又偉昶
    公司已遭命令解散，且自97年1 月17日發生火災至同年12月
    4 日被告提出異議時，偉昶公司均未向被告提出正式申請賠
    償，顯見其屬無資力之人，並怠於行使權利無疑，依據保險
    契約及民法第242 條、保險法第34條規定提起本件訴訟。被
    告雖以系爭廠房發生火災時，已無機器設備及存貨置放於內
    ，就此部分之價值損失不予賠償，且宏宇估價事務所提出計
    算方式採成本法，並未扣除攤提與折舊，難以採信等語置辯
    ，惟觀另案板橋地院97年度執全字第69號假扣押事件於97年
    1 月8 日假扣押查封筆錄載明尚有機器設備，復經偉昶公司
    會計丁○○○庭證稱尚有存貨900 多萬元，非如被告所辯皆
    已搬離，又因廠房內之物件已無法找到舊品替代，須以新品
    回復原狀，並無攤提與折舊問題，被告仍應就此部分損失，
    負損害賠償責任等語。並聲明：(一)被告應給付偉昶公司844
    萬3,000 元，及自起訴狀繕本送達被告之翌日起至清償日止
    ，依週年利率10％計算之利息，由原告代位受領。(二)願供擔
    保，請准宣告假執行。
二、被告則以：原告起訴時，經證人丁○○○稱偉昶公司之財產
    係遭債權人查封扣押，其即非屬無資力之人，原告提起本訴
    則與民法代位權之精神，須債務人陷於無資力一節不符，又
    廠房內之機器設備已經搬遷，系爭火災發生時，已無機器設
    備置放於內，丁○○○證稱火災發生之前，尚有存貨置放其
    內，惟據丁○○○出96年11月存貨報表，無法證明97年1 月
    17日火災當時存貨狀況，依商業火災保險基本條款第3 章第
    3 條約定，以保險事故發生時實際受有之損害標的，方得依
    保險契約請求保險金，原告主張機器設備及存貨之損害賠償
    ，顯非正當。復觀原告提出之估價報告，係以成本法為回復
    原狀之計價方式，然商業火災保險條款約定，係核實計算保
    險事故發生當時實際價值扣除折舊後之餘額，即以重建或重
    置所需成本之金額扣除折舊後餘額，原告以宏宇估價事務所
    提出之鑑定金額，為請求回復原狀之依據，亦與保險理賠之
    精神不符，另關於原告主張系爭16號廠房遭偷竊、破壞之損
    害，因非屬本件保險約定之危險事故所致，即因火災、爆炸
    引起之火災及閃電雷擊等事故，就16號房屋所生之損害，被
    告均不負賠償責任等語，資為抗辯。並聲明：(一)原告之訴暨
    假執行之聲請均駁回。(二)願供請准宣告免假執行。
三、兩造不爭執之事項：
(一)、偉昶公司分別於96年4 月2 日、同年9 月10日向原告承租系
    爭廠房，雙方並至臺灣板橋地方法院辦理契約公證，有上開
    房屋租賃契約影本、公證書影本等在卷可稽。（見本院卷第
    7-14頁）
(二)、系爭廠房於97年1 月17日下午3 時許失火燒毀，原告為此曾
    向偉昶公司提起損害賠償訴訟，經板橋地院以97年度重訴字
    第78號民事事件審理後，一造辯論判決偉昶公司應給付原告
    844 萬3,000 元，有臺北縣政府消防局火災證明書在卷可考
    ，並經本院依職權調閱上開板橋地院卷宗查核屬實。（見本
    院卷第15頁）
(三)、原告與偉昶公司間損害賠償強制執行事件，因偉昶公司於本
    院查無財產可供執行，故於98年1 月20日發給原告北院隆97
    執洪字第106538號債權憑證，有債權憑證影本在卷可考。（
    見本院卷第16-17 頁）
(四)、偉昶公司前就系爭廠房16-1號房屋，向被告投保商業火災保
    險，保單號碼分別為保單編號1Q96RQQQQ179，總保險金額為
    2,600 萬元、保單編號1Q96RQQQQ203，總保險金額為450 萬
    元、保單編號1Q96PQQQQ726，總保險金額450 萬元，有火險
    系統承保資料查詢影本在卷可查。（見本院卷第19-21頁）
四、兩造爭執之要點：
(一)、原告得否代位請求被告給付損害賠償，即偉昶公司是否屬無
    資力之人，並有怠於行使權利之情形？
(二)、如原告得行使代位權，被告應負損害賠償責任範圍為何？
(三)、承上，原告所得請求之損害賠償金額若干？
    茲就兩造爭點及本院得心證理由分述如下：
(一)、原告得否代位請求被告給付損害賠償，即偉昶公司是否屬無
    資力之人，並有怠於行使權利之情形？
    按債務人怠於行使其權利時，債權人因保全債權，得以自己
    之名義，行使其權利。但專屬於債務人本身者，不在此限。
    民法第242 條定有明文。原告主張：其為系爭廠房所有權人
    ，因承租人偉昶公司未善盡善良管理人之義務，致系爭16之
    1 號廠房於97年1 月17日15時36分許引起火災，又任令不法
    人士拔除破壞16號廠房之鋁門窗、頂板等物，原告對偉昶公
    司取得賠償金債權，而偉昶公司就系爭廠房向被告投保商業
    火災保險，為此偉昶公司對被告有保險金債權存在，因偉昶
    公司已陷於無資力，爰代位向被告請求保險金等情，業據提
    出房屋租賃契約、公證書、板橋地院97年度重訴字第78號民
    事判決、債權憑證、臺北縣政府消防局火災證明書、保單編
    號1Q96RQQQQ179、1Q96RQQQQ203、1Q96PQQQQ726火險系統承
    保資料查詢等件影本為憑，被告雖以前揭情詞置辯；惟查：
    觀以原告提出板橋地院97年度執全字第69號債權人即訴外人
    吳佳和與債務人偉昶公司間假扣押強制執行事件，於97年1
    月8 日由書記官督同執達員到系爭廠房實施查封，紀錄工廠
    已無工作人員，機器設備僅剩少量散置各角落等情，有卷附
    假扣押查封筆錄內容在卷可按（見卷第120 頁），並經本院
    調閱前揭卷宗查核屬實，復參以偉昶公司目前已遭命令解散
    ，與廠房發生火災之後，偉昶公司於96年12月19日以停業通
    知函告利害關係人，謂以因火災後無力增補資金，將採取停
    業處置，並依法進行清算以維債權人權益等語，有公司及分
    公司基本資料查詢明細表（見卷第25頁），及臺北縣政府消
    防局現場照片之停業通知照片影本在卷可查（見卷第166 頁
    反面），可知偉昶公司於火災過後已無繼續營業之事實，再
    本院97年度執字第106538號原告與偉昶公司間損害賠償強制
    執行事件，其執行結果為債務人即偉昶公司現無財產可供執
    行，有卷附本院98年1 月20日北院隆97執洪字第106538號債
    權憑證影本在卷可考（見卷第16頁），故原告主張偉昶公司
    已陷於無資力一節，尚非無據，另本件火災事故發生日為97
    年1 月17日，被告自承迄今均未收受偉昶公司提出保險理賠
    之申請文件，此情亦經證人即原任偉昶公司財務會計丁○○
    ○99年8 月4 日到庭證稱：「（問：你是否知道你的老闆有
    無提出理賠的資料？）沒有，因為老闆已經跑到大陸去了，
    怎麼可能提出資料。」等語明確（參見當日言詞辯論筆錄，
    卷第184 頁），偉昶公司對被告尚有保險金債權存在，其已
    陷於無資力之人，於系爭火災發生後，仍未向被告提出保險
    金理賠之申請，顯有怠於行使其權利之情形，已可勘定。從
    而原告主張偉昶公司已無資力，並怠於行使其權利，依據民
    法上債權人代位權之規定，得向被告請求給付賠償金，為有
    理由，應予准許。
(二)、如原告得行使代位權，被告應負損害賠償責任範圍為何？
 1、按當事人主張有利於己之事實者，就其事實有舉證之責任。
    但法律別有規定，或依其情形顯失公平者，不在此限。民事
    訴訟法第277 條定有明文。請求履行債務之訴，除被告自認
    原告所主張債權發生原因之事實外，應先由原告就其主張此
    項事實，負舉證之責任，必須證明其為真實後，被告於其抗
    辯事實，始應負證明之責任，此為舉證責任分擔之原則。有
    最高法院43年臺上第377 號民事判例要旨參照。
 2、原告主張包含16號、16之1 號之系爭廠房，遭火災肆虐受有
    嚴重損害，並有機器設備及存貨等物置放於內，被告應賠償
    偉昶公司上開損害，另16號廠房遭偉昶公司及不法人士拆除
    破壞，均應由被告負損害賠償責任等語，惟為被告所否認。
    經查：(1)偉昶公司雖以系爭廠房向被告投保商業火災保險，
    惟觀以系爭保險條款第3 章第3 條第1 項約定：「本公司（
    指被告）對於下列危險事故發生所致保險標的物之損失，依
    本保險契約之規定，負損害責任：一、火災。二、爆炸引起
    之火災。三、閃電雷擊。」有商業火災保險基本條款影本在
    卷可稽（見本院卷第86頁），復據原告提出火災原因調查報
    告書、火災證明書等件資料，原告請求被告就系爭火災致生
    標的物之損害，對偉昶公司負損害賠償責任，尚非無據，惟
    系爭廠房所受之損害，以因上列危險事故所致者為限，又系
    爭廠房因火災所受之損害，經消防局於97年1 月17日現場勘
    查紀錄記載：「一、現場概況：（一）本案火災現場座落於
    樹林市○○街16-1號、20號，火場北側面對三龍街，南側鄰
    接三多公園；三龍街16-1號為多棟建築併接而成，西側為1
    層樓高、磚牆與石棉瓦屋頂之建築，北側辦公區為2 層樓高
    之RC構造建築，中間靠南側部份僅以鐵架及鐵皮搭蓋屋頂，
    東側為2 層樓高之鐵皮建築；三龍街20號則為4 層樓高之RC
    建築。……（三）本案火場造成樹林市○○街16-1號、20號
    有燒燬、燒損情形，未造成人員傷亡，財物損失估計中。」
    等語，有97年2 月5 日臺北縣政府消防局火災原因調查報告
    書影本在卷可考（見本院卷第156 頁），由此可知，因系爭
    火災造成之損害僅有16號之1 廠房部分，原告主張系爭16號
    廠房遭偉昶公司、不法人士拆除破壞，因非系爭保險契約約
    定之危險事故，又未遭受火災肆虐而有損害，其請求被告賠
    償上開損害，即屬無據。(2)原告雖另主張因火災而受損之標
    的物，尚包含機器設備及存貨云云，惟據板橋地院97年度執
    全字第69號債權人吳佳和與債務人偉昶公司間假扣押強制執
    行事件，於97年1 月8 日由書記官督同執達員到系爭廠房實
    施查封，該日假扣押查封筆錄即載明：「……九、現場有債
    務人公司職員黃益富在場，陳稱係受公司委任留守看顧工廠
    機器設備（並提出委任書正本1 件，影本附卷）十、經檢視
    現場，工廠已無工作人員，機器設備僅剩少量散置各角落，
    經債權人指封查封之機器，並臚列於查封清單。債權人並聲
    請將查封之機器搬移至新莊市○○路○段210 號保管。……
    」等文句（見卷第120 頁，板橋地院97年度執全字第69號卷
    第11-12 頁），又本院以電話聯絡當時至現場進行執行之板
    橋地院星股書記官，詢問97年1 月8 日現場執行動產查封時
    ，債權人吳佳和當天有無將指封切結之動產機器搬走並保管
    ，據星股書記官陳稱：「97年1 月8 日上午執行當天，債權
    人吳佳和稱要將指封切結動產機器搬走，並將動產放置於臺
    北縣新莊市○○路○ 段210 號保管，當時於現場有看工人將
    機器搬上貨車，星股執行人員才離開執行現場。」等語，有
    本院公務電話紀錄附卷可查（見本院卷第135 頁），足見系
    爭廠房於97年1 月8 日經偉昶公司之債權人吳佳和假扣押後
    ，已無機器設備置於廠內，再原告雖舉證人丁○○○庭，並
    提出存貨明細表附卷，欲表明系爭廠房內仍有存貨，惟審酌
    丁○○○出之商品期末存貨明細表內容（見卷第190-197 頁
    ），並未標示製作日期，復依丁○○○庭證稱：「（問：96
    年12月19日當天公司有無存貨？你是否有看到？）有，因為
    11月就有庫存的報表給我看，而且我上班地點的二樓也有存
    貨，只是我沒有辦法一一的點，因為東西太多了。」、「（
    問：偉昶公司結束營業時，有多少的存貨？你是否有報表？
    ）我手上的報表是到96年11月底。」有99年8 月4 日言詞辯
    論筆錄在卷可按（見本院卷第184 頁），故丁○○○開證詞
    固可證明火災前應有存貨置放廠房內，惟尚無法證明火災發
    生當時現場確有存貨，復參以火災發生後消防局現場勘查之
    照片23至照片34，以及照片23、24之說明：「三龍街16 -1
    號西側1 層樓磚牆石棉瓦廠房內無受燒之情形，地面棄置之
    雜物亦均未受燒。」、照片27之說明：「三龍街16 -1 號東
    側鐵皮廠房內北側靠近RC辦公建築附近處所之牆面與屋頂有
    煙燻之痕跡，地面堆置之廢棄物、雜物等有部分受燒、碳化
    之情形。」、照片32之說明：「三龍街16-1號東側鐵皮廠房
    東側之鐵皮牆面、鐵皮屋頂及工字鋼樑均因受高溫而氧化變
    色，且以愈靠近南側處受燒及變色變形之情形愈為嚴重，南
    側處之鋼樑及鐵皮屋頂已嚴重變形倒塌，地面堆置之廢棄物
    及可燃物幾已燃燒殆盡，僅於鋼條、廢鐵等金屬物品。」等
    語（見卷第162-168 頁），以及被告提出大華公證有限公司
    之公證理算報告書內容詳載：「……註：本公司於97年1 月
    25日現場初勘時，發現建築物內部之配水、電、消防管線、
    照明燈具……等即己不在現場，又部份鐵架夾層木樓板已被
    拆除亦不在現場，故此部份損失本公司查勘得知，於火災發
    生前即已滅失，故並未理算在內，理合陳明。」等語（見置
    於卷外之公證理算報告第8 頁），足見火災發生當時，16之
    1 號廠房內幾乎已無有利用價值之機器設備及有存貨狀況，
    僅剩餘廢棄物等遭棄置於系爭廠房內，從而原告就系爭廠房
    內置放有機器設備及存貨受火災損害乙情，其舉證容有未足
    ，自難據此為有利於原告之認定。
 3、綜上，原告主張16號之1 廠房因系爭火災受有損害，請求被
    告負擔賠償責任，即屬有據，惟就16號廠房受損部份，及16
    之1 號廠房內尚有機器設備及存貨等節，舉證未足，此部分
    之請求，即屬無據。
(三)、承上，原告所得請求之損害賠償金額若干？
 1、按因故意或過失，不法侵害他人之權利者，負損害賠償責任
    ；又負損害賠償責任者，除法律另有規定或契約另有訂定外
    ，應回復他方損害發生前之原狀；債權人得請求支付回復原
    狀所必要之費用，以代回復原狀。民法第184 條第1 項前段
    、第213 條第1 項、第3 項定有明文。次按當事人主張有利
    於己之事實者，即有提出證據證明其事實真實性之責任，此
    亦稱之舉證責任，當事人不能盡舉證責任，或所舉之證據不
    能證明所主張之事實為真正時，即須負有受到敗訴判決之危
    險，此觀民事訴訟法第277條意旨甚明。
 2、原告主張系爭廠房因災損達844 萬3,000 元，被告應賠償偉
    昶公司上開損害，並由原告代位請求云云，雖提出宏宇不動
    產估價師事務所所為估價報告書，及板橋地院97年度重訴字
    第78號民事判決為據，惟觀前揭不動產估價報告書之鑑定內
    容，係指臺北縣樹林市○○街16、16-1號建築物，鑑定租賃
    期間因火災、失竊、改建、遭到破壞受損，恢復原狀所需修
    繕費用金額若干等語（見置於卷外之估價報告書首頁），其
    中16號廠房及16-1廠房因失竊、改建所遭到破壞，非屬本件
    保險事故理賠範圍，業如前述，又系爭16-1號廠房因火災遭
    到破壞受損之金額，前述估價報告書的鑑價結論雖為7,313,
    000 元，惟觀諸其內容：「……十一、價格結論：勘估標的
    係坐落於臺北縣樹林市○○段534 、535 、536 、537 、53
    8 地號土地，建物門牌：臺北縣樹林市○○街16、16-1號建
    築物之不動產，本報告基於估價目的為訴訟用之不動產價值
    參考，價格種類為恢復原狀補償價格，價格日期為民國97年
    3 月12日，考量委託者提供之勘估標的基本資料，評估勘估
    標的於現行不動產市場條件下合理評估價值。經本所估價師
    針對勘估標的進行產權、一般因素、區域因素、個別因素、
    不動產市場現況及勘估標的依最有效使用情況下，及本估價
    師專業意見分析後，採用收益、成本等兩種估價方法進行評
    估，並以成本估價方法所得之結果最符合估價目的為訴訟用
    之不動產價值參考，將最終價格整理成表二勘估建築物恢復
    原狀所需費用表如下。」等語（見估價報告書第3-4 頁），
    復參以製作該估價報告書之估價師乙○○○○9年8 月4 日到
    庭證述：「（問：報告書第十一頁到第十五頁，是否有扣除
    攤提與折舊？）12頁表四是以恢復原狀來計價，所以是成本
    法，因為是火災所以無法找到舊品來回復原狀，有些必須要
    用新品去修繕，所以在12頁的地方並沒有折舊與攤提的問題
    。」等語（見本院卷第185-186 頁），可知原告提出估價報
    告書勘估16-1廠房因火災遭到破壞受損，其恢復原狀所需修
    繕費用金額，除未扣除折舊外，並以不動產估價技術規則做
    成鑑定價格，而依被告提出之大華公證有限公司於97年1 月
    25日初勘後製作之公證理算報告書內容則以：「……註：1.
    本公司理算重置造價並未包括災損前已被破壞拆除之配水、
    電、消防管線、照明燈具及化粧室含設備與稅金部分。2.本
    公司理算以現場查勘丈量為理算基礎，災損前被破壞拆除之
    部份並未理算在內。……」等語，並以應付賠償金額扣除折
    舊率及廢鐵殘值後，計算實際應付之理賠金（參見公證理算
    報告書第8 頁及附件2 ）。由上可知，原告雖以宏宇估價報
    告書為據，惟其勘查現場日期為97年3 月12日離火災當日較
    遠，且採行之成本法並未扣除折舊金額，再其以不動產估價
    技術規則做成鑑定價格，難論其回復原狀之計算，與實際所
    受損害相符，反觀大華公證理算報告書初勘日期為97年1 月
    25日，與火災發生僅隔數日，且未將16號房屋遭破壞之損失
    計入，並於其附件2 之理算總表、損失計算詳明表詳列折舊
    部分、廢鐵殘值部分之扣除額，可認大華公證公司之估價回
    復原狀所需費用，與實際受損狀況較為相符，雖考量保險公
    司委請公證公司製作理算報告所估算之損失額，通常較一般
    市價行情為低，惟揆諸上開舉證責任風險之說明，原告就其
    主張之部分，未據提出全部之證明，就未能證實之部分事實
    主張，本即負有不利益風險之承擔，又民事訴訟係法採當事
    人進行主義及辯論主義，法院認定舉證責任分配法則以及心
    證程度，僅需當事人提出足使法院取得蓋然性的心證，供法
    院審酌兩造主張之事實及證據，經衡量後對待證事實可達前
    開所稱概然之心證時，法院即應信該當事人所主張之事實為
    真正。從而本院審酌大華公證理算報告書之估價方式與計算
    內容，與實際受損情形較為相符，已使本院達概然之心證程
    度，應為可採，則原告就此部分主張，於大華公證公司鑑定
    價額402,310 元範圍內，為有理由，逾此部分，即無理由。
 3、原告另依據保險法第34條規定，請求被告給付自起訴狀繕本
    送達之翌日起至清償日止，依法定週年利率10％計算利息云
    云；惟查：依保險法第34條規定：「保險人應於要保人或被
    保險人交齊證明文件後，於約定期限內給付賠償金額。無約
    定期限者，應於接到通知後十五日內給付之。保險人因可歸
    責於自己之事由致未在前項規定期限內為給付者，應給付遲
    延利息年利一分。」等語，及系爭火災保險基本條款第28條
    亦約定：「本公司以現金為賠付者，應於被保險人或其他有
    保險賠償請求權之人檢齊文件、證據及賠償金額經雙方確認
    後十五天內為賠付，若因可歸責於本公司之事由而遲延者，
    應給付遲延利息年利一分，本公司正常鑑認承保之危險事故
    及損失之行為，不得視為可歸責於本公司之事由。」等文字
    ，有系爭條款書影本在卷即明（見卷第87頁），因此，系爭
    條款約定保險金請求權人得否請求年利一分之遲延利息，以
    保險人請求權人已檢齊申請文件、證據等為前提，開始發生
    被告逾給付期限之責任，惟被告以偉昶公司自危險事故發生
    以來，尚未正式提出申請理賠文件，此經偉昶公司財務會計
    丁○○○庭作證如上所述，原告復未提出被告逾給付保險金
    期限之證明，自難據信為真，依舉證責任分配原則，應為不
    利於原告之認定。從而原告請求被告自起訴狀繕本送達之翌
    日起即98年3 月27日起至清償日止，按年利率10％計付遲延
    利息，僅於法定遲延利息即年息5 ％之範圍內，為有理由，
    逾此範圍洵屬無據。
五、綜上所述，原告依系爭保險契約、債權人之代位權等法律關
    係，請求被告給付40萬2,310 元及自起訴狀繕本送達之翌日
    即98年3 月27日起至清償日止，按週年利率5 ％計算之利息
    ，並由原告代為受領，為有理由，應予准許；逾此部分數額
    ，則無理由，應予駁回。
六、本件原告雖陳明願供擔保請准宣告假執行，惟其勝訴部分，
    所命給付金額未逾50萬元，應依職權宣告假執行，而被告就
    其所受不利判決陳明願供擔保，免為假執行之宣告，爰酌定
    相當擔保金額准許之；至原告敗訴部分，原告之訴既經駁回
    ，其假執行之聲請亦失所附麗，應併予駁回。
七、本件事證已臻明確，兩造其餘攻擊防禦方法，核與判決結果
    不生影響，爰不一一論述，併此敘明。
八、據上論結，原告之訴為一部有理由、一部無理由，依民事訴
    訟法第79條、第389條第1項第5款、第392條，判決如主文。
中    華    民    國    99    年    10    月    15    日
                  民事第五庭    法  官  鄧德倩
以上正本係照原本作成
如對本判決上訴，須於判決送達後20日內向本院提出上訴狀。如
委任律師提起上訴者，應一併繳納上訴審裁判費。
中    華    民    國    99    年    10    月    15    日
                                書記官  林孔華

司法院資訊處製作；財團法人民間司法改革基金會備份。
